臺灣高等法院臺南分院刑事裁定
110年度聲字第582號
聲  請  人
即  被  告  沈子輝



選任辯護人  何建宏律師
            林育弘律師
上列聲請人因強盜等案件（本院110年度上訴字第533號），聲請
撤銷本院受命法官之羈押處分，本院裁定如下：
    主  文
聲請駁回。
    理  由
一、聲請人即被告沈子輝經本院訊問後，依卷内相關卷證及被告
    犯案情節，認被告涉犯加重強盜罪、妨害自由、恐嚇取財未
    遂嫌疑重大，其中加重強盜罪部分為最輕本刑為5年以上有
    期徒刑之罪，且經原審判處7年10月重刑在案，衡以重罪常
    伴有逃亡之高度可能，係趨吉避凶、脫免刑責、不甘受罰之
    基本人性，一般正常人依其合理判斷，可認為具有逃亡之相
    當或然率存在，並有串證之虞，而有相當理由認為有逃亡、
    串證之虞，本案甫上訴，應由本院進行第二審審理程序，為
    保全將來審判之進行，非予羈押顯難進行審判，應依刑事訴
    訟法第101條第1項第3款之規定，予以羈押。至於就原審對
    於其他被告予以交保部分，未就被告部分處理，主要原因在
    於被告為借提執行，並非原審法院認為被告不適宜羈押，仍
    認應予以羈押。
二、聲請意旨略以：
　㈠原審於110年2月9日審理期日時即表示「審酌本案業經審理終
    結，認為已無羈押之必要」，准予因本案原同受羈押之共同
    被告王銘聰、鄭寬勝予以具保（參110年2月9日審判筆錄第2
    68頁，第19行以下）；聲請人即被告沈子輝則交由臺南地方
    檢察署另案執行，並隨110年2月24日押期屆滿而視為撤銷，
    足見原審乃囿於被告因將受另案執行，方才未就上訴人所涉
    本案准予具保之諭知，故自斯時起，原同受羈押之共同被告
    已全數不受羈押處分之拘束，除有新事實、新證據足認有羈
    押原因與必要性外，當無從再為羈押，惟查：
　⒈綜觀鈞院所為羈押裁定以及訊問筆錄，僅見鈞院泛以「上訴
    人所犯為重罪，可能為規避重刑而有『逃亡』以及『湮滅證據』
    之虞而有羈押必要」云云，惟究竟有何客觀事證，或具體理
    由認上訴人有「相當理由」為「逃亡」或「湮滅證據」之可
    能？又有何非以羈押顯難進行追訴、審判或執行之情事？等
    羈押之重要要件，均未見說理敘明，顯見鈞院所為羈押裁定
    顯有理由不備之瑕疵。
　⒉再者，被告自109年3月28日即偵查時起即受羈押處分，復於
    同年5月22日再由檢察官聲請延押獲准，嗣於同年7月24日移
    審至原審時再受羈押，並繼續延押至110年2月9日言詞辯論
    終結後，借予臺南地檢署另案執行至110年6月3日止，詎料
    ，於上訴人受執行之另案繳納易科罰金完畢後，於同年月4
    日復經鈞院為本件裁定再為羈押迄今，換言之，被告自109
    年3月28日起迄今，長達1年2個月期間，其人身自由均處於
    受國家機關拘束與監視之狀態，於此情況下，殊難想像被告
    仍有實施逃亡、湮滅證據或勾串共犯與證人之舉措，故被告
    客觀上難謂有何「逃亡」、「湮滅證據」或「勾串共犯、證
    人」之新事實、新證據，鈞院未斟上情，率以上訴人涉犯重
    罪而有逃亡、湮滅證據之可能逕予羈押，認事用法不無可議
    。
　⒊況本案歷經檢察官偵查終結後提起公訴，復由原審於110年2
    月26日宣判，並將原受羈押之共同被告全數予以具保釋放(
    被告則交由另案執行），顯見，原審審認依卷内事證已臻明
    確足為論罪科刑；縱然本案共同被告（含被告）與檢察官對
    原審判決均有不服而提起上訴，惟觀渠等上訴理由中均未有
    證據再請求調查，檢察官亦僅僅爭執「第一審判決量刑顯屬
    過輕」，有檢察官上訴書在卷可憑，益徵本件證據資料已臻
    完備而再無新事證應予蒐集或調查，則被告有何「湮滅證據
    、勾串共犯與證人」之動機與必要？又有何「證據」亟需「
    湮滅」?
　⒋末以，倘鈞院羈押裁定所憑理由確然無訛，豈非認定檢察官
    之起訴、原審法院之判決均有「客觀事證不明確」之重大瑕
    疵？或認原審經審酌羈押必要性而准予共同被告等人交保以
    回人身自由等決定均顯有違誤？又其餘共同被告於原審均判
    處7年至7年8月不等之有期徒刑，則有可能「規避重刑，而
    有逃亡或澄滅證據」者，又豈止於被告1人？其中，共同被
    告許宜婷遭判處為7年8月有期徒刑，顯重於被告所科之刑，
    豈非更有「規避重刑，而有逃亡或湮滅證據」之可能而更應
    予以羈押？
　㈡衡酌上情，均在在顯示，鈞院所為本件羈押處分存有理由不
    備之疵，且有認事用法、價值判斷失衡等違誤，縱認為上訴
    人之羈押原因尚未解消，則本案業經原審審理終結並宣決，
    應無再為羈押之必要，懇請鈞院撤銷原羈押處分，改以具保
    、責付或限制住居等侵害較小之手段，以代羈押。
三、按羈押審查程序，係審理期日以外之程序，且不在確認被告
    罪責與刑罰，而僅係在判斷有無保全偵查、審判或執行程序
    進行必要之問題，因此適用自由證明程序，並不要求至無合
    理懷疑確信程度。倘對於羈押之三要件（即犯罪嫌疑重大、
    法定羈押原因、羈押必要性），已有至令法院相信「很有可
    能如此」之證明程度者，即可判定合於羈押要件，刑事訴訟
    法第101條第1項定有明文。而所謂「相當理由」，係指非出
    於憑空臆測，凡依一般社會通念，足認為具有相當高蓋然性
    之可信度即可。
四、經查：
  ㈠本案依被告沈子輝之供述、各被害人之指述、共同被告或證
    人之證述、及其他相關事證，足認被告涉犯刑法第328條第1
    項之強盜罪，而有同法第321條第1項第3款、第4款之情形，
    應論以刑法第330條第1項之加重強盜罪之嫌疑重大，且被告
    坦承部分犯行，業經原審判處有期徒刑7年10月等，依照一
    般人趨吉避凶、不甘受罰之基本人性，可預期被告逃匿規避
    審判程序進行或刑罰執行之可能性甚高，若命被告具保、責
    付或限制住居等侵害較小之手段，均不足以確保審判或執行
    程序之順利進行，而有羈押之原因及必要。
  ㈡綜上，本院權衡國家刑事司法權之有效行使、社會秩序及公
    共利益之維護、被告之人身自由私益及防禦權受限制之程度
    ，認對於被告維持羈押處分，尚屬適當、必要，合乎比例原
    則。被告提起本件聲請，指摘本院受命法官所為之羈押處分
    不當，聲請撤銷羈押，核無理由，應予駁回。
五、依刑事訴訟法第416條第4項、第412條，裁定如主文。
中　　華　　民　　國　　110 　年　　6 　　月　　10　　日
                  刑事第二庭    審判長法　官  陳顯榮 
                                      法　官  黃裕堯
                                      法　官  陳弘能
以上正本證明與原本無異。
不得抗告。
　　　　　　　　　　　　　　　　　　　書記官  許雅華
中　　華　　民　　國　　110 　年　　6 　　月　　10　　日